【裁判字號】    88,交上訴,2733
【裁判日期】    890111
【裁判案由】    公共危險等
【裁判全文】
臺灣高等法院臺中分院刑事判決          民國八十八年度交上訴字第二七三三號
    上  訴  人
    即  被  告  乙○○
右上訴人因公共危險等案件，不服台灣台中地方法院中華民國八十八年十一月九日第
一審判決（民國八十八年度交易字第五八九號，起訴案號：臺灣臺中地方法院檢察署
八十八年度偵字第一八六二八號），提起上訴，本院判決如左：
    主      文
上訴駁回。
    事      實
一、乙○○曾因犯竊盜罪經臺灣臺中地方法院判處有期徒刑一年十月確定，於民國（
    下同）八十六年五月二十日縮刑期滿執行完畢。猶不知悔改，復於八十八年四月
    十三日上午八時四十五分許，駕駛車牌號碼Ｕ七－九八七號營業小客車，途經台
    中縣新社鄉○○街○段與中正街交岔路口，與詹文雄所駕駛車牌號碼ＰＥ－一三
    六三號自用小客車發生碰撞肇事，嗣經員警陳仁哲等人前往現場處理時，竟謊稱
    其為李玉郎，並在員警所製作道路交通事故處理紀錄登記簿上當事欄內偽簽「李
    玉郎」之署押，足以生損害於李玉郎。又乙○○係計程車司機，為從事駕駛業務
    之人，惟尚未考領小型車職業駕駛執照，仍於八十八年五月十二日晚上十時十六
    分許，無駕駛執照駕駛車牌號碼Ｕ七－九八七號營業小客車，沿台中市○區○○
    ○路由北往南方向行駛，途經台中市○區○○○路與建成路之交岔路口時，應注
    意車前狀況，並隨時採取必要之安全措施，而依當時天候晴，夜間有照明，路面
    乾燥、無缺陷及無障礙物，視距良好，又無不能注意之情形，詎其應注意並能注
    意，而疏未注意車前狀況，適有丙○○駕駛車牌號碼ＩＭＪ－九九七號機車，沿
    台中市○區○○○路由南往北方向駛經該交岔路口欲左轉建成路，亦疏未注意轉
    彎車輛應讓直行車輛先行，即貿然左轉，乙○○因一時閃煞不及，以致其所駕營
    業小客車與丙○○所駕之機車發生碰撞，使丙○○人車倒地，致丙○○受有雙側
    膝蓋瘀挫傷及雙側腳背擦撞傷之傷害。詎乙○○駕駛上開動力交通工具肇事，致
    丙○○受傷後，竟未停車處理反駕車逃逸，幸經丙○○記下車牌號碼，而對該計
    程車原承租人柯達仁提出告訴，經檢察官為不起訴處分後，循線查獲乙○○。
二、案經丙○○訴由臺灣臺中地方法院檢察署檢察官偵查及經該署檢察官自動檢舉偵
    查起訴。
    理      由
一、訊據上訴人即被告（以下簡稱為被告）乙○○對於右開偽造署押之犯罪事實供認
    不諱（見本院卷第二十頁），惟矢口否認有業務上過失傷害及駕駛動力交通工具
    肇事致人受傷而逃逸等犯行，辯稱：上開Ｕ七－九八七號營業小客車渠僅使用至
    八十八年四月底，於同年五月十二日肇事當時並非渠所駕駛，因渠與柯達仁有債
    務糾紛，而渠又將該部營業小客車之鑰匙放在房間，故肇事當時可能係柯達仁所
    駕駛云云。但查右開業務上過失傷害及駕駛動力交通工具肇事致人受傷而逃逸等
    犯罪事實業據被告於偵查及原審審理時分別自白不諱（見一四三四四號偵查卷第
    二十四頁及原審卷第二十三頁），核與告訴人丙○○指訴及證人柯達仁證述「Ｕ
    七－九八七號計程車本來是我開的，直到八十八年二月底，一個叫乙○○之人借
    去開，五月二十幾號車行將車牽回去，才沒有開，這段時間都是乙○○在開」等
    情（見上開偵查卷第十頁反面、第十三頁反面及原審卷第十三頁）均相符合。此
    外並有道路交通事故調查報告表及現場照片三張等在卷可稽（見原審卷第十二頁
    及第十四頁）。又告訴人確因車禍致受有側膝蓋瘀挫傷及側背擦撞傷等傷
    害，亦有診斷證明書影本一份附卷可按（見上開偵查卷第七頁）。次查本件上開
    Ｕ七－九八七號營業小客車於肇事當時並非柯達仁所駕駛，柯達仁因而經檢察官
    處分不起訴確定在案，亦有臺灣臺中地方法院於檢察署八十八年度偵字第一四三
    四四號不起訴處分書一份在卷足憑（見上開偵查卷第二十八頁）。綜上所述，足
    證被告上開所辯顯係事後圖卸之詞，不足採信。又被告於八十八年四月十三日上
    午駕駛上開營業小客車肇事後經警前往現場處理時確在上開道路交通事故處理紀
    錄登記簿上當事人欄內偽簽「李玉郎」之署押，亦有上開道路交通事故處理紀錄
    登記簿一份附卷可憑（見上開偵查卷第二十一頁），事證至為明確，被告之犯行
    堪以認定。又被告於本院審理時雖辯稱其偽造署押部分係符合自首之規定云云，
    但查其此部分犯罪事實係柯達仁向檢察官陳述後，被告始向檢察官自白犯罪，有
    筆錄足按（見上開偵查卷第十四頁），與自首須於偵查機關未發覺犯罪之前向該
    管公務員自承犯罪之要件不符，足見此部分所辯，亦不足取，併此明。
二、按汽車行駛時，駕駛人應注意車前狀況，並隨時採取必要之安全措施，道路交通
    安全規則第九十四條第三項定有明文。經查本件被告於前開時地駕車，本應注意
    遵守上開規定，而依當時天候晴，夜間有照明，路面乾燥、無缺陷及無障礙物，
    視距良好，有上開道路交通事故調查報告表附卷可稽，又無不能注意之情形，詎
    其應注意並能注意，而疏未注意車前狀況，因而肇事，致告訴人受有如事實欄所
    載傷害，顯見被告確有過失，雖告訴人亦疏未注意轉彎車應讓直行之被告車先行
    ，而與有過失，惟被告仍難辭過失之責，且其過失行為與告訴人受傷間具有相當
    因果關係，是被告此部分犯行堪以認定。
三、核被告乙○○所為係犯刑法第二百十七條第一項之偽造署押罪、同法第二百八十
    四條第二項前段之業務上過失傷害罪及同法第一百八十五條之四之駕駛動力交通
    工具肇事致人受傷而逃逸罪。被告無駕駛執照駕車，因而致告訴人受傷，依法應
    負業務上過失傷害罪責，依道路交通管理處罰條例第八十六條第一項規定應加重
    其刑。又被告所犯上開三罪，犯意各別，犯罪構成要件不同，應予分論併罰。另
    被告於八十四年間曾犯竊盜等罪，經原審法院判處有期徒刑一年十月確定，於八
    十六年五月二十日縮刑期滿而執行完畢，有本院被告全國前案紀錄表足按，其於
    五年之內再犯本件之罪，均為累犯，應依法加重其刑，並就業務上過失傷害部分
    遞加其刑。原審適用道路交通管理處罰條例第八十六條第一項，刑法第二百十七
    條第一項、第二百八十四條第二項前段、第一百八十五條之四、第四十七條、第
    五十一條第五款，罰金罰鍰提高標準條例第一條前段，並審酌被告犯罪之動機、
    目的、手段、所生危害、過失程度、告訴人受傷之程度及被告犯後態度等一切情
    狀，分別量處偽造署押部分有期徒刑三月，業務上過失傷害部分有期徒刑四月，
    駕駛動力交通工具肇事致人受傷而逃逸部分有期徒刑八月，並定其應執行刑為有
    期徒刑一年，又以上開道路交通事故處理紀錄登記簿上之偽造「李玉郎」署押，
    應依刑法第二百十九條之規定宣告沒收，認事用法核無違誤，量刑亦妥適。被告
    上訴意旨否認有業務上過失傷害與駕駛動力交通工具肇事致人受傷而逃逸等犯行
    ，及指摘原判決就偽造署押部分未依自首之規定減輕其刑不當云云，均無理由，
    應予駁回。
四、據上論斷，應依刑事訴訟法第三百六十八條，判決如主文。
本案經檢察官甲○○到庭執行職務。
中      華      民      國    八十九     年  一       月     十一   日
                                  臺灣高等法院臺中分院刑事第八庭
                                        審判長法  官  羅  得  村
                                              法  官  林  輝  煌
                                              法  官  劉  榮  服
右正本證明與原本無異。
除駕駛動力交通工具肇事致人受傷而逃逸部分得上訴外，餘均不得上訴。
如不服本判決應於收受送達後十日內向本院提出上訴書狀，其未述上訴之理由者並
得於提起上訴後十日內向本院補提理由書（均須按他造當事人之人數附繕本）。
                                              書記官  林  玉  惠
中      華      民      國    八十九     年      一       月     十二   日
附錄條文：
刑法第二百十七條第一項：
偽造印章、印文或署押，足以生損害於公眾或他人者，處三年以下有期徒刑。
刑法第二百八十四條第二項：
從事業務之人，因業務上之過失傷害人者，處一年以下有期徒刑、拘役或一千元以下
罰金。致重傷者，處三年以下有期徒刑、拘役或二千元以下罰金。
刑法第一百八十五條之四：
駕駛動力交通工具肇事，致人死傷而逃逸，處陸月以上五年以下有期徒刑。
                                                                        Ｈ


司法院資訊處製作；財團法人民間司法改革基金會備份。
